【裁判字號】    97,易,1324
【裁判日期】    970822
【裁判案由】    違反毒品危害防制條例
【裁判全文】
臺灣彰化地方法院刑事判決              97年度易字第1324號
公  訴  人  臺灣彰化地方法院檢察署檢察官
被      告  甲○○
上列被告因違反毒品危害防制條例案件，經檢察官提起公訴（97
年度毒偵字第1223號、第1364號、第1628號），本院依簡式審判
程序判決如下：
    主  文
甲○○施用第二級毒品，累犯，處有期徒刑陸月，扣案之第二級
毒品甲基安非他命壹包（驗餘淨重零點零肆參貳公克）及專供施
用第二級毒品甲基安非他命之吸食器壹組均沒收銷燬之、削尖鏟
管壹支沒收；又施用第二級毒品，累犯，處有期徒刑陸月，扣案
之第二級毒品甲基安非他命壹包（驗餘淨重零點柒陸陸柒公克）
，沒收銷燬之；又施用第二級毒品，累犯，處有期徒刑陸月，扣
案之第二級毒品甲基安非他命壹包（驗餘淨重零點貳壹陸壹公克
），沒收銷燬之。應執行有期徒刑壹年貳月，扣案之第二級毒品
甲基安非他命參包（驗餘淨重分別為零點零肆參貳公克、零點柒
陸陸柒公克及零點貳壹陸壹公克）及專供施用第二級毒品甲基安
非他命之吸食器壹組均沒收銷燬之、削尖鏟管壹支沒收。
    事   實
一、甲○○前於民國87年間，因施用毒品案件，經本院以87年度
    毒聲字第2181號裁定送勒戒處所觀察、勒戒後，認有繼續施
    用毒品傾向，再經本院以87年度毒聲字第2411號裁定令入戒
    治處所施以強制戒治，後戒治滿3月，其成效評定為合格，
    復經本院以88年度毒聲字第1725號裁定停止戒治，所餘戒治
    期間付保護管束，而於88年5月28日停止處分出所，因其於
    保護管束期間，有再度施用毒品之行為，認其違反保護管束
    應遵守事項情節重大，復經本院以88年度毒聲字第2984號裁
    定撤銷停止戒治，令入戒治處所施以強制戒治，至89年4月
    24日執行完畢釋放，並由臺灣彰化地方法院檢察署檢察官以
    89年度戒毒偵字第495號、第496號、第497號為不起訴處分
    確定。其另於前揭強制戒治執行完畢釋放後5年內之93年10
    月間某日起至同年12月18日0時許止，因連續施用第二級毒
    品，經本院以94年度員簡字第28號判處有期徒刑5月，如易
    科罰金，以銀元300元折算1日確定，並於94年7月21日易科
    罰金執行完畢。詎仍不知悔改，復基於施用第二級毒品甲基
    安非他命之犯意，於97年3月12日1時許，在其位於彰化縣員
    林鎮○○里○○路○段386號住處，以將甲基安非他命置於其
    所有專供施用毒品甲基安非他命所用之吸食器內以火加熱產
    生煙霧而吸食之方式，施用第二級毒品甲基安非他命1次；
    另基於施用第二級毒品甲基安非他命之犯意，於97年3月22
    日12時許，在其上揭住處，以將甲基安非他命置於鋁箔紙上
    以火加熱產生煙霧而吸食之方式，施用第二級毒品甲基安非
    他命1次；又基於施用第二級毒品甲基安非他命之犯意，於9
    7年4月9日12時許，在其上揭住處，以將甲基安非他命置於
    鋁箔紙上以火加熱產生煙霧而吸食之方式，施用第二級毒品
    甲基安非他命1次。嗣分別於：（一）97年3月13日11時10分
    許，為警在其上揭住處查獲，並扣得第二級毒品甲基安非他
    命1包（驗餘淨重0.0432公克）及其所有供其施用毒品甲基
    安非他命所用之削尖鏟管1支及專供其施用毒品甲基安非他
    命之吸食器1組，且經警採集其尿液送驗，結果呈甲基安非
    他命陽性反應；（二）於97年3月23日11時20分許，為警在
    彰化縣社頭鄉○○村○○路○段252巷協和活動中心前查獲，
    並扣得第二級毒品甲基安非他命1包（驗餘淨重0.7667公克
    ），且經警採集其尿液送驗，結果呈甲基安非他命陽性反應
    ；（三）於97年4月9日13時30分許，為警在彰化縣員林鎮○
    ○里○○路○段42巷17弄12號前查獲，並扣得第二級毒品甲
    基安非他命1包（驗餘淨重0.2161公克）且經警採集其尿液
    送驗，結果呈甲基安非他命陽性反應，而悉上情。
二、案經彰化縣警察局田中分局報告臺灣彰化地方法院檢察署檢
    察官偵查起訴。
    理   由
一、本案被告甲○○所犯係死刑、無期徒刑、最輕本刑為3年以
    上有期徒刑以外之罪，其於準備程序就前揭被訴事實為有罪
    之陳述，經受命法官告知簡式審判程序之旨，並聽取其與公
    訴人之意見後，本院認無不得或不宜改依簡式審判程序進行
    之處，爰依刑事訴訟法第273條之1第1項、第284條之1，裁
    定本案由受命法官獨任進行簡式審判程序，合先敘明。
二、訊據被告甲○○對於上開事實坦承不諱，且被告分別於97年
    3月13日11時57分許、同年月23日12時30分許、同年4月9日1
    4時55分許為警採集之尿液，經送詮昕科技股份有限公司檢
    驗結果，均呈甲基安非他命陽性反應，此有彰化縣警察局田
    中分局委託檢驗尿液代號與真實姓名對照認證單及詮昕科技
    股份有限公司出具之濫用藥物尿液檢驗報告各3紙在卷可稽
    ，復有削尖鏟管1支及吸食器1組扣案可佐，此外，扣案之白
    色結晶顆粒3包，經送鑑驗結果，確含第二級毒品甲基安非
    他命成分（驗餘淨重分別為0.0432公克、0.07667公克及0.2
    161公克），有行政院衛生署草屯療養院97年6月3日草療鑑
    字第0970004698號鑑定書、憲兵司令部刑事鑑識中心97年5
    月14日憲直刑鑑字第0970000660號鑑定書及97年5月28日憲
    直刑鑑字第0970000733號鑑定書各1紙在卷可稽，足徵被告
    之任意性自白與事實相符，可以採信。
三、按施用第一、二級毒品為犯罪行為，毒品危害防制條例第10
    條定有處罰明文。故施用第一、二級毒品者，依前揭規定本
    應科以刑罰，惟基於刑事政策，對合於一定條件之施用者，
    則依同條例第20條、第23條之規定，施以觀察、勒戒或強制
    戒治之保安處分。又毒品危害防制條例於92年7月9日修正公
    布，自93年1月9日施行。其中第20條、第23條將施用毒品之
    刑事處遇程序，區分為「初犯」及「5年內再犯」、「5年後
    再犯」。依其立法理由之說明：「初犯」，經觀察、勒戒或
    強制戒治後，應為不起訴處分或不付審理之裁定；「5年內
    再犯」者，因其再犯率甚高，原實施之觀察、勒戒及強制戒
    治既已無法收其實效，爰依法追訴或裁定交付審理。至觀察
    、勒戒或強制戒治執行完畢釋放後，「5年後再犯」者，前
    所實施之觀察、勒戒或強制戒治已足以遮斷其施用毒品之毒
    癮，為期自新及協助其斷除毒癮，仍適用「初犯」規定，始
    應先經觀察、勒戒或強制戒治程序。查本件被告曾於87年間
    因施用毒品案件，經本院以87年度毒聲字第2181號裁定送勒
    戒處所觀察、勒戒後，認有繼續施用毒品傾向，再經本院以
    87年度毒聲字第2411號裁定令入戒治處所施以強制戒治，後
    戒治滿3月，其成效評定為合格，復經本院以88年度毒聲字
    第1725號裁定停止戒治，所餘戒治期間付保護管束，而於88
    年5月28日停止處分出所，因其於保護管束期間，有再度施
    用毒品之行為，認其違反保護管束應遵守事項情節重大，復
    經本院以88年度毒聲字第2984號裁定撤銷停止戒治，令入戒
    治處所施以強制戒治，至89年4月24日執行完畢釋放，並由
    臺灣彰化地方法院檢察署檢察官以89年度戒毒偵字第495號
    、第496號、第497號為不起訴處分確定；其另於前揭強制戒
    治執行完畢釋放後5年內之93年10月間某日起至同年12月18
    日0時許止，因連續施用第二級毒品，經本院以94年度員簡
    字第28號判處有期徒刑5月，如易科罰金，以銀元300元折算
    1日確定等情，有臺灣高等法院被告前案紀錄表及臺灣彰化
    地方法院檢察署刑案資料查註紀錄表各1份在卷可參。是被
    告前因施用毒品案件，經強制戒治執行完畢並釋放後，曾於
    5年內再度施用毒品並經依法追訴處罰，縱其於本案之施用
    毒品犯罪時間距離先前強制戒治執行完畢釋放已逾5年，仍
    不合於「5年後再犯」之規定，且因被告已於「5年內再犯」
    ，顯見其再犯率甚高，即應依毒品危害防制條例第10條之規
    定處罰。綜上所述，本案事證明確，被告犯行洵堪認定，應
    予依法論科。
四、查甲基安非他命係毒品危害防制條例第2條第2項第2款所稱
    之第二級毒品，依法不得持有、施用。故核被告甲○○所為
    ，均係犯毒品危害防制條例第10條第2項之施用第二級毒品
    罪。被告為施用毒品甲基安非他命而持有之低度行為，為其
    施用之高度行為所吸收，不另論罪。被告所犯上開3次施用
    第二級毒品3罪間，犯意各別，行為互殊，應予分論併罰。
    被告有如事實欄所述前科及執行紀錄，有臺灣彰化地方法院
    檢察署刑案資料查註紀錄表、臺灣高等法院被告前案紀錄表
    各1份在卷可考，其於5年以內故意再犯本件有期徒刑以上之
    3罪，均為累犯，應各依刑法第47條第1項之規定加重其刑。
    爰審酌被告曾因施用毒品經強制戒治及刑之執行後，猶未能
    深切體認毒品危害己身之鉅，及早謀求脫離毒害之道，反而
    伺機再犯，未見有何收斂、警惕之意，無視於毒品對於自身
    健康之戕害及國家對於杜絕毒品犯罪之禁令，自有使其接受
    相當時期監禁以敦化性情之必要，惟念及被告於本院審理時
    尚能坦承犯行，且施用毒品固戕害個人健康至深，然就他人
    權益之侵害仍屬有限，及其犯罪之動機、目的、手段、智識
    程度等一切情狀，分別量處如主文所示之刑，並定其應執行
    之刑，以示懲儆。扣案之第二級毒品甲基安非他命3包（驗
    餘淨重分別為0.0432公克、0.07667公克及0.2161公克））
    ，均係毒品危害防制條例第2條第2項第2款所定之第二級毒
    品（上開包裝袋顯與毒品無法析離，應視為查獲之毒品），
    為違禁物，應依同條例第18條第1項前段之規定，沒收銷燬
    之。扣案被告自製之吸食器1組，係其所有專門供其施用毒
    品甲基安非他命所用之物，業據被告供明在卷，應依毒品危
    害防制條例第18條第1項前段規定，沒收銷燬之。至扣案之
    削尖鏟管1支，被告供稱係其所有供其施用毒品所用之物，
    爰依刑法第38條第1項第2款之規定宣告沒收。
據上論斷，應依刑事訴訟法第273條之1第1項、第299條第1項前
段，毒品危害防制條例第10條第2項、第18條第1項前段，刑法第
11條前段、第47條第1項、第51條第5款、第38條第1項第2款，判
決如主文。
本案經檢察官莊佳瑋到庭執行職務。
中    華    民    國    97    年    8     月    22    日
                  刑事第二庭          法  官  尚安雅
以上正本證明與原本無異。
如不服本判決，應於判決送達後10日內，向本院提出上訴書狀，
上訴書狀應「敘述具體上訴理由」，並按他造當事人之人數附繕
本。「切勿逕送上級法院」。
中    華    民    國    97    年    8     月    29    日
                                      書記官  陳文俊
附錄本案論罪科刑法條全文：
毒品危害防制條例第10條
施用第一級毒品者，處 6 月以上 5 年以下有期徒刑。
施用第二級毒品者，處 3 年以下有期徒刑。


司法院資訊處製作；財團法人民間司法改革基金會備份。
